臺灣板橋地方法院刑事判決　　　　　　　　　　　　九十二年度訴字第二二九六號
　　公　訴　人　臺灣板橋地方法院檢察署檢察官
　　被　　　告　丙○○
　　選任辯護人　陳明宗律師
　　　　　　　　黃育勳律師
右列被告因妨害自由等案件，經檢察官提起公訴（九十二年度偵字第一三一九七號）
，本院判決如左：
    主  文
丙○○共同以非法之方法，剝奪人之行動自由，處有期徒刑伍月，如易科罰金，以參
佰元折算壹日。
    事  實
一、丙○○係明亮汽車精品店之負責人，乙○○前因向丙○○購貨，積欠貨款新台幣
    （下同）二百六十餘萬元未清償，雙方約定乙○○應於民國（下同）九十二年四
    月十八日先清償二十萬元。嗣於九十二年四月十八日晚上八時許，雙方在臺北縣
    三重市○○路○段三十三巷三十一號丁○○所經營之代書事務所內商談還款事宜
    時，因丙○○不滿乙○○無法依約定清償欠款，遂基於妨害自由及傷害之共同犯
    意聯絡，向在場之甲○○、真實姓名年籍不詳綽號「綠毛」之成年男子及其他真
    實姓名年籍不詳之成年男子共八人，稱：將乙○○帶出去處理一下等語，渠等遂
    強行將乙○○押上停放於上開代書事務所前之一部自用小客車上，而非法剝奪乙○○之行動自由，其後該八人連同乙○○分乘二部車駛離上開代書事務所，於九
    十二年四月十九日零時許，將乙○○帶至臺北縣三重市重陽橋下後，先命乙○○
    打電話向其父親楊枝福籌措欠款，並基於傷害之故意動手毆打乙○○，致乙○○
    受有左眼鈍器傷、頭皮下血腫、頭部外傷、左眼窩骨折等傷害，並再命乙○○電
    話聯絡其父楊枝福詢問籌款情形，並告以最少要籌五萬元才放人。隨後該八名男
    子又決定變更地點，其中六名男子先行駕駛二部車離開，而由甲○○及真實姓名
    年籍不詳綽號「綠毛」之成年男子帶同乙○○搭乘計程車前往臺北市○○街之「
    小歇泡沫紅茶店」，又轉往「一元堂泡沫紅茶店」，再轉回「小歇泡沫紅茶店」
    內等候，由渠等二人監視乙○○，繼續限制乙○○行動之自由。嗣因楊枝福於接
    獲乙○○要求籌款之求援電話，得知乙○○遭挾持後，期間有打電話向丙○○查
    證，丙○○告以乙○○很安全，但須返還欠款等語，楊枝福遂於九十二年四月十
    九日上午報警處理，並依據員警指示籌措現金五萬元後，由楊枝福前往丙○○住
    處交款，員警則在附近埋伏監視，丙○○於收受楊枝福交付之五萬元並簽發收據
    後，始以電話通知甲○○可讓乙○○離開，甲○○及真實姓名年籍不詳綽號「綠
    毛」之成年男子因而讓乙○○自行搭乘計程車離去。
二、案經告訴人乙○○訴由臺北縣政府警察局三重分局移送臺灣板橋地方法院檢察署
    檢察官偵查起訴。
    理  由
一、訊據被告丙○○固坦承有於九十二年四月十八日晚上八時許，在臺北縣三重市○○路○段三十三巷三十一號丁○○所經營之代書事務所內，與告訴人乙○○商談
    還款事宜，而乙○○無法依約定還款，及於九十二年四月十九日收到楊枝福所交
    付之五萬元等事實，惟矢口否認涉有何犯行，辯稱：告訴人跟我約定要還我錢，
    有寫切結書，約定十八日當天到三重市○○路代書事務所還錢，結果我等到晚上
    八點多告訴人才來說他沒錢，我就罵他，他問我怎麼處理，我叫他去籌錢，我就
    在事務所等，我等到很晚他一直沒回來，我就回重陽路的店裡等，等到十二點多
    ，我就打電話給告訴人的父親說他兒子很不負責，欠我錢不還就算了還一直騙我
    ，他父親告訴我，他兒子被綁架，我說不干我的事，而且還有一個不詳姓名的人
    打電話告訴我，告訴人在泡沬紅茶店打牌。第二天我上班時約九點多，告訴人的
    父親打電話來，我叫他最起碼要籌一點錢還我，他說他兒子被綁架了要籌一點錢
    付對方才放人，我說不干我事，到了中午或中午過後他父親帶了五萬元來，我有
    寫收據給他，我並沒有要人押走告訴人或要人毆打告訴人，我不認識甲○○等人
    云云。惟查：
（一）右揭事實，業據告訴人乙○○於偵查中指述綦詳，其指稱：當天晚上八點多到
      被告友人所開的代書事務所碰面商談償還債務之事，被告表示當天一定要付錢
      給他，之後叫不知名的人進來，向他們說把我帶出去處理一下，但不要把我打
      死，我就被帶上一部白色的車，車上連我共四人，另一部車上則有五人，那二
      輛車把我帶到目的地後，有聽到其中一人與他人聯絡說我們是在重陽橋下。到
      橋下後，他們要我打電話跟我父親籌錢，我跟父親說完電話後，他們就出手打
      我，打完後又叫我聯絡父親，之後換地方，其中六人就先離開，留下二人陪我
      搭計程車到臺北市○○街「小歇」泡沫紅茶店，凌晨二點多轉到「一元堂」泡
      沫紅茶店，最後回到「小歇」泡沫紅茶店，期間我去上廁所，他們會派人跟著
      我，電話由他們保管，並說我父親付完錢，才讓我走。該二人其中一人，事後
      還有到我家毀損物品等語（見偵查卷第六十一頁背面、第六十二頁正面），並
      有切結書、收據、診斷證明書各一件在卷足資佐證，其於本院審理中亦以證人
      身分結證稱：本來約定當天要還被告二十萬元，但因廠商未如期付款，所以向
      被告談延後還款的事，後來被告即叫人將我押走，當時事務所外有兩三人，事
      務所內有四五人，被告說如果今天不能還錢就把我帶出去處理一下，後來他們
      就兩人一人一邊架著我的肩膀，一手放在我手臂，把我押出去。先到處繞，然
      後載我到重陽橋下打我，之後再到東興街泡沫紅茶店。打我時把我手機搶走，
      不讓我對外聯絡，人都寸步不離，後來把手機還我，要我打電話借錢，我打電
      話給我父親，叫他趕快籌錢被告才會放人。最後他們要我跟我父親說要籌五萬
      元就放人。當時是二部車將我押到重陽橋下等語（見本院九十三年六月二十三
      日審理筆錄第十五頁、第二十頁、第二十一頁、第三十頁至第三十三頁）。
（二）證人楊枝福於偵查中證稱：十九日凌晨接到我兒子（即告訴人乙○○）打電話
      說被告找人將他押走，要籌錢二十萬元給被告，他才能回來，我問他人在哪裡
      ，電話就被掛斷，一個半小時後，我兒子又打電話進來，問有沒有籌到錢，我
      說可不可以先籌幾萬，電話又被掛斷。我打電話問被告我兒子怎麼了，被告說
      我兒子很安全，現在跟朋友在泡沫紅茶店喝茶，說兒子沒事，欠的錢可不可以
      先還。我打電話給被告後約一個半小時，我兒子打電話來說有被打，那些人不
      讓他回來。因為是凌晨，所以天亮後我就去松山分局報案，松山分局三組偵查
      員徐立德跟我說，先要我交錢給被告，而偵查員跟在後面監視。交錢之後三組
      要載我回松山分局，我兒子就打電話進來問我繳錢了沒，我說繳了，他說那他
      可能馬上就回來了等語（見偵查卷第三十二頁背面、第三十三頁正面、背面）
      。其於本院審理中亦證稱：我去派出所報案，說我兒子乙○○去處理債務的事
      情，沒有回來。三組組長說他有二萬元，我有三萬元，湊成五萬元。要我先拿
      去還。在距離一公里的地方讓我下車自己過去，警察要我叫對方開收據。我把
      錢交給被告，他開收據給我，警察看我出來，就把車子開到前面，我自己坐計
      程車到十字路口再上警車，警車開到三重到臺北的橋時，乙○○打電話進來問
      有無拿錢給被告，我說有，他就說這樣不久就可以回去了。警察叫我太太回家
      等乙○○，如果乙○○回家就帶到警察局，之後我太太帶乙○○過來，乙○○
      左眼腫腫，頭有流血。乙○○之前有打電話給我說，如果不給錢就打他，一下
      電話就被掛掉了。之後我有打電話給被告，被告也有打電話來，我有問他乙○○在哪裡，他說人很好，如果不拿錢來還，可能不能回去等語（見本院九十三
      年六月二十三日審理筆錄第二十五頁至第二十九頁）。證人即員警徐立德於偵
      查中亦證稱：我們先到楊枝福住處了解情況之後，由我們載送楊枝福送錢到被
      告處，因為不確定告訴人有無在被告手上，所以由楊枝福自己出面，我們躲起
      來監視，後來我們在回程途中，告訴人打電話進來確認是否交錢，楊枝福有告
      訴我們說，告訴人說錢已經交的話，他大概就可以回來了。過一、二個小時後
      ，告訴人就被放回來了等語（見偵查卷第四十一頁背面）。是證人楊枝福、徐
      立德之證言，核與告訴人指述受挾持而行動自由受限期間以電話向其父求援籌
      款，及被告收款後其即被釋放等情相符。且被告於證人楊枝福向其詢問告訴人
      下落時，向證人楊枝福表示告訴人在泡沫紅茶店，人很安全等語，足見其對告
      訴人之去處、人身自由受拘束時之情狀等，甚為明瞭知悉，其辯稱告訴人遭妨
      害自由及傷害與其無關云云，顯係卸責之詞，不足採信。
（三）又證人甲○○於偵查中證稱：我與丙○○只見過幾次面，因丙○○答應我幫他
      處理債務，他會給我零用錢，所以我才答應替他討債。那天只有告訴人一人獨
      自前往，在場很多丙○○的友人，當時他們在裡面談債務的事情，我則站在外
      面，之後我看到二台車將告訴人載離現場，丙○○本人仍留在現場。到十一點
      多，丙○○叫我到臺北市某處泡沫紅茶店，陪告訴人聊天，在場除了我，還有
      另一個不知姓名的人，到十九日早上，丙○○有打電話給我，叫我拿錢給告訴
      人坐車回家，我接到丙○○指示後，才讓告訴人離開等語（見偵查卷第五十六
      頁背面、第五十七頁正面），其於本院審理中亦證稱：當天是一個叫「綠毛」
      的朋友，叫我跟著他走，就到一家事務所。我們是開二部車，約八個人一起去
      ，我在車上聊天，看「綠毛」交代什麼事。告訴人有到事務所來，當時等蠻久
      的，有人跟我說欠錢的人來了，但沒帶錢，所以要轉到重陽橋下去講話。因為
      我與告訴人不同車而且迷路，所以到重陽橋下第一眼看到告訴人時，告訴人已
      經被打傷，後來又說要撤到「小歇」泡沫紅茶店。在「小歇」時只有我跟「綠
      毛」在看，當時告訴人眼睛周圍有紅腫瘀血，手上拿著眼鏡。大約是從晚上十
      一點一直到隔天七點，都陪著告訴人。有接到一通電話，說可以叫告訴人回家
      ，告訴人沒有錢回家，所以我才出錢讓他回家等語（見本院九十三年七月二十
      一日審理筆錄第十八頁至第二十三頁），核與告訴人於偵查及本院審理中所指
      當日與被告在代書事務所內協調債務問題，後被八人強行帶往重陽橋下毆打，
      其後其中二人繼續將告訴人帶往「小歇」泡沫紅茶店，限制告訴人自由，直到
      告訴人父親付錢給被告後，被告才讓告訴人返家等情相符。又證人甲○○有為
      被告處理債務問題一節，不僅為證人甲○○於上開偵查中證述明確，且證人甲○○於本案事發後之九十二年四月二十八日晚上十時三十分許，又再次為告訴
      人積欠被告之債務問題，前往告訴人位於臺北市○○區○○街九巷一號一樓住
      處，催討債務，並因而遭告訴人提起無故侵入住宅告訴（毀損部分未提出告訴
      ），後因雙方和解，告訴人始撤回告訴之事實，有臺灣臺北地方法院檢察署九
      十二年度偵字第一一○七一號不起訴處分書、該案九十二年四月二十九日、九
      十二年六月九日、九十二年七月十八日訊問筆錄各一件在卷足資佐證，此部分
      亦與告訴人指稱在泡沫紅茶店監管告訴人之二人其中一人，事後還有到告訴人
      家毀損物品等語相符。足見證人甲○○及其餘真實姓名年籍不詳之成年男子共
      八名，於案發之日係受被告委託處理債務問題，且係受被告之指示，始將告訴
      人押往重陽橋下毆打，並限制其行動自由以索債，被告辯稱沒有要人押走告訴
      人或要人毆打告訴人，我不認識甲○○等人云云，不足採信。
（四）至證人丁○○於本院審理中雖證稱沒有看見告訴人在其事務所內被人押走，告
      訴人是自己走出去云云，惟查證人丁○○於本院審理中證稱：被告與告訴人在
      其事務所內商談期間，被告抱怨告訴人做生意不守信用，在其事務所內爭吵很
      久等語（見本院九十三年六月二十三日審判筆錄第七頁、第八頁），是衡諸常
      情，告訴人與被告在證人丁○○之代書事務所內商談欠款返還事宜，在因告訴
      人未能依約清償欠款，雙方發生爭吵之情形下，告訴人要無自願跟隨不相識之
      八名男子離開之理，是證人丁○○上開證言，顯與常情有違，不足採為有利被
      告之事證。又證人甲○○雖於本院審理中另曾證稱：不知道被告與告訴人在事
      務所內做什麼，不知道告訴人有無離開，不知道有無二部車將告訴人載走，是
      被告打電話要其到小歇泡沫紅茶店與告訴人聊天，沒注意告訴人有無受傷，之
      後被告就沒有打電話給他了，我之前陳述的我都忘記了，記不清楚了等語（見
      本院九十三年七月二十一日審判筆錄第七頁至第九頁），與其上開於偵查及其
      後於本院中證述內容不符，且對詢問多答以不知道、不記憶，其此部分之證言
      ，無非係為迴護被告之詞，自應以其上開於偵查及其後於本院中證述內容為可
      採，附此敘明。
（五）此外，再參酌本院徵得被告及告訴人之同意，請被告及告訴人至法務部調查局
      進行測謊，該局測謊鑑驗程序係先對被告及告訴人進行測前會談，完成受測者
      同意測試書面簽署、身心狀況觀察訊問、受測者對案情供述意見詢問、測試問
      題解說、測謊儀器解說後，以控制問題法及混合問題法進行測試。如受測者因
      生理病痛、服食藥物或其他因素影響，致測試所得之生理紀錄圖為一不符合鑑
      判條件之無效圖時，即不進行結果鑑判。該局所使用之測謊儀器，隨時保持正
      常運作紀錄功能，並於專業測試室施測，施測環境具備監視兼控溫、溼度功能
      ，未受任何干擾。且施測人員吳家隆於八十八年四月完成測謊專業基礎訓練，
      並於九十年間赴美國康乃狄克州警政署實驗室完成測謊進階訓練，為中華民國
      鑑識協會會員，迄今實際測試人數已逾三千人次，具備測謊專業能力。測謊結
      果認：被告稱沒有叫人將乙○○強行押走，沒有唆使他人毆打乙○○等，經測
      試均呈情緒波動反應，研判有說謊；告訴人稱丙○○當天有教唆他人將其強行
      押走，則經測試均無情緒波動反應，研判未說謊等情，有法務部調查局九十三
      年三月二十四日調科參字第○九三○○一一八○○○號測謊報告書、測謊鑑定
      過程參考資料暨檢附之測謊同意書、身心狀況調查表、測謊問卷內容題組、生
      理紀錄圖、測謊儀器運作情形、測謊施測環境評估、施測者專業資格證明等資
      料在卷足參。
（六）綜上所述，本件事證明確，被告犯行洵堪認定，應依法論科。
二、核被告丙○○所為，係犯刑法第二百七十七條第一項之傷害罪、同法第三百零二
    條第一項之妨害自由罪。被告與甲○○、真實姓名年籍不詳綽號「綠毛」之成年
    為共同正犯，被告所犯上開二罪間，有方法結果之牽連關係，依法從較重之妨害
    自由罪處斷。爰審酌被告因告訴人積欠債務達二百六十餘萬元，其急於催討債務
    ，惟使用方法不當而觸犯本件犯行之犯罪動機、目的、手段、被告犯行對告訴人
    所生之傷害程度、尚未能與告訴人達成和解賠償損害、犯罪後猶否認犯行之態度
    等一切情狀，量處如主文所示之刑，併諭知易科罰金之折算標準，以資懲儆。
據上論斷，應依刑事訴訟法第二百九十九條第一項前段，刑法第二十八條、第二百七
十七條第一項、第三百零二條第一項、第五十五條、第四十一條第一項前段，罰金罰
鍰提高標準條例第一條前段、第二條，判決如主文。
本案經檢察官戊○○到庭執行職務。
中　　　華　　　民　　　國　　九十三　　年　　　八　　　月　　　四　　　日
                              臺灣板橋地方法院刑事第十三庭
                                  審判長法  官  王復生
                                        法  官  徐子涵
                                        法  官  白光華
右正本證明與原本無異
如不服本判決應於送達後十日內向本院提出上訴狀
                                        書記官  陳靜怡
中　　　華　　　民　　　國　　九十三　　年　　　八　　　月　　　四　　　日
附錄本案論罪科刑法條全文：
中華民國刑法第三百零二條
(剝奪他人行動自由罪)
私行拘禁或以其他非法方法，剝奪人之行動自由者，處五年以下有期徒刑、拘役或三
百元以下罰金。
因而致人於死者，處無期徒刑或七年以上有期徒刑，致重傷者，處三年以上十年以下
有期徒刑。
第一項之未遂犯罰之。
中華民國刑法第二百七十七條
(普通傷害罪)
傷害人之身體或健康者，處三年以下有期徒刑、拘役或一千元以下罰金。
犯前項之罪因而致人於死者，處無期徒刑或七年以上有期徒刑；致重傷者，處三年以
上十年以下有期徒刑。
